【裁判字號】    98,交聲,461
【裁判日期】    980409
【裁判案由】    交管條例聲異
【裁判全文】
臺灣板橋地方法院交通事件裁定        98年度交聲字第460號
原處分機關  交通部公路總局臺北區監理所板橋監理站
異  議  人  甲○○
即受處分人
上列異議人即受處分人因違反道路交通管理處罰條例案件，對於
交通部公路總局臺北區監理所板橋監理站98年2 月25日所為之處
分（原處分案號：板監違字裁41-CO0000000號、41-CO0000000號
），聲明異議，本院裁定如下：
    主  文
異議均駁回。
    理  由
一、本件異議意旨略以：異議人即受處分人甲○○所有車號K3D-
    380 號重型機車因鑰匙孔損壞，任何人皆可騎乘，且於民國
    97年12月13日當日遺失，隨即於傍晚在住家附近尋獲，所以
    並未報案，是以伊並未有於97年12月13日15時28分許，騎乘
    上開車號K3D-380 號重型機車，行經臺北縣板橋市○○○路
    與文化路口之時，違規未依兩段式左轉及拒絕攔停而逃逸之
    情事，為此具狀聲明異議，請求撤銷原處分云云。
二、按汽車駕駛人轉彎時，不依標誌、標線、號誌指示者，處新
    臺幣600 元以上1800元以下罰鍰：又汽車駕駛人，駕駛汽車
    有違反本條例之行為，經交通勤務警察或依法令執行交通稽
    查任務人員制止時，不聽制止或拒絕停車接受稽查而逃逸者
    ，除按各該條規定處罰外，處新臺幣3000元以上6000元以下
    罰鍰；再汽車駕駛人有第48條、第60條第1 項之情形，除依
    原條款處罰鍰外，並予記違規點數1 點，道路交通管理處罰
    條例第48條第1項第2款、第60條第1 項及第63條第1項第1款
    分別定有明文。
三、經查：
（一）本件確有騎乘車號K3D-380 號重型機車之行為人，於97年
      12月13日15時28分許，行經臺北縣板橋市○○○路與文化
      路口之時，違規未依兩段式左轉及拒絕攔停而逃逸一情，
      除業據證人即臺北縣政府警察局交通隊警員姜啟光於本院
      訊問時具結證稱：「（法官問：本件違反道路交通管理條
      例之舉發通知書，是否是你製作？）是。」、「（法官問
      ：當時情形如何？）97年12月13日下午三點多，不到三點
      時我們就在文化路、漢生西路取締違規，我們站在文化路
      上，取締漢生西路左轉文化路未依規定兩段式左轉的違規
      ，我們當時看到違規機車時，我們就會吹哨，並指揮他停
      在路邊，請對方出示駕照說明違規事實而開單，當時約是
      下午三點二十八分左右，我們看見有違規，我們用哨音及
      手勢指揮該機車騎士靠邊，我們發現他沒有要減速，於是
      我就從最外側車道往路中一點，想把對方攔下，該機車騎
      士直接切到內側車道，我覺得他不停時，我還吹哨並舉高
      我的照相機，要警告該騎士，但是該騎士還是闖過去，於
      是我就把他拍照下來，我們回去後我就查詢車籍資料，如
      果車子為失竊，我們就不會舉發，我們發現這部車的牌照
      是屬於正常的情形，於是我們就開單。」等語之外，並有
      現場採證照片3 張及舉發違反道路交通管理事件通知單2
      張附卷可稽，足堪認定上開時地騎乘車號K3 D-380號重型
      機車之人，確有未依兩段式左轉以及拒絕停車稽查而逃逸
      之違規行為。
（二）至異議人雖一再辯稱：伊所有該機車於當日遺失，並非伊
      本人騎乘而有違規行為云云，惟查：依異議人所提出之該
      機車鑰匙孔位置照片1 張觀之，並未有明顯損壞之情形，
      參以異議人亦到庭自承：「（法官問：你多久騎這台車一
      次？）店裡面需要送貨時我才會騎這台車，時間不一定，
      要看客戶叫貨的時間。」等語可知，其仍有騎乘該機車送
      貨之經常性工作上需求，並非長期棄置該台機車，或另將
      之交由他人保管使用而不再過問，衡情應無消極任由該機
      車之鑰匙孔損壞後可由任何人開啟使用，甚或加以竊取之
      可能性；其次，依異議人到庭指稱其於97年12月13日上午
      10時許即已沒有看到該台機車停放的位置之情節以觀，足
      徵遲至當日上午10時許，異議人所有該機車應已遭不詳之
      人所竊取，直至騎乘該機車之人違規為警當場舉發時間即
      當日下午15時28分許，其間已相隔「5 個小時」以上，且
      異議人停放該機車遭竊之位置係其位於「臺北縣板橋市○
      ○路21號2 樓住處附近」，距離騎乘該機車之人違規為警
      舉發之地點係「臺北縣板橋市○○○路與文化路口」，僅
      區區約5 、6 百公尺一節，亦有YAHOO!奇摩地圖查詢列印
      資料1 張附卷可參，設若異議人所有上開機車確係遭他人
      所竊取，則何以該竊取機車之嫌犯竟甘冒遭被害人輕易尋
      獲報警之風險，仍騎乘該機車出現在行竊地點附近？況且
      ，異議人於聲明異議狀內原明確指稱「12月13日當天機車
      『遺失』，傍晚於住家附近『尋獲』」云云，嗣於本院訊
      問時又語帶保留聲稱：伊於97年12月13日早上10點，有去
      看該機車停放的位置，沒有看到，伊想說可能是被「移到
      」旁邊，就沒有管它，後來傍晚8 、9 點顧店回來時，就
      在住家附近「看到」那台機車，也是伊平常停放的位置云
      云，先後說詞反覆不一，益見異議人上開所辯，無非一時
      卸責之詞，委不足採信。
（三）綜上所述，異議人確有於上開時地違規左轉，且經交通勤
      務警察制止之時，拒絕停車接受稽查而逃逸之行為，是原
      處分機關依據上述規定分別科罰鍰600 元及3000元，並依
      同條例第63條第1 項第1 款各記違規點數1 點之處分，要
      無任何違誤之處，本件異議為無理由，應予駁回。
四、據上論斷，應依道路交通案件處理辦法第19條，裁定如主文
    。
中    華    民    國    98    年    4     月    9     日
                          交通法庭
                            法  官    楊  仲  農
上列正本證明與原本無異。
如對本裁定不服，應於送達後5日內，向本院提出抗告狀（應抄
附繕本）
                            書記官    陳  香  君
中    華    民    國    98    年    4     月    9     日


司法院資訊處製作；財團法人民間司法改革基金會備份。
